【裁判字號】    99,交聲,278
【裁判日期】    990630
【裁判案由】    聲明異議
【裁判全文】
臺灣嘉義地方法院交通事件裁定         99年度交聲字第278號
原處分機關  交通部公路總局嘉義區監理所
異  議  人
即受處分人  甲○○
上列受處分人因違反道路交通管理處罰條例事件，對於交通部公
路總局嘉義區監理所中華民國99年5月28日所為之處分（原處分
案號：嘉監裁字第裁70－Z00000000號）聲明異議，本院裁定如
下：
    主    文
異議駁回。
    理    由
一、異議人即受處分人甲○○聲明異議意旨略以：伊於民國99年
    2月15日中午12時53分，駕駛牌照號碼8703－TQ號自用小客
    車，行駛於國道一號高速公路南下200.7公里處，因行駛路
    肩被警用照相機照相，致遭裁處罰鍰新臺幣（以下同）4,00
    0元。然伊於99年2月15日過年期間上網看到開放路肩給民眾
    行駛，行駛中亦未發現有告示牌公告開放之路段，只有路間
    開放時段「07～19」，伊也問了警方單位卻回覆稱有限開放
    時段，但為何高速公路上沒有告示牌。如確定要開罰，可否
    告知當時行駛路肩同時被拍照的3輛汽車，除伊之外的另外2
    輛是否亦遭裁罰。原處分顯有錯誤，為此聲明異議，應撤銷
    原處分云云。
二、原處分意旨以：本件異議人駕駛車牌號碼8703－TQ號自用小
    客車，於99年2月15日中午12時53分許，行經國道一號高速
    公路南下200.7公里處時，因行駛高速公路違規使用路肩，
    經內政部警政署國道公路警察局第三警察隊警員製單舉發，
    而依道路交通管理處罰條例第33條第1項第9款、第63條第1
    項規定，裁處異議人罰鍰4,000元，並記違規點數1點。
三、按汽車行駛於高速公路、快速公路或設站管制之道路，不遵
    使用限制、禁止、行車管制及管理事項之管制規則而有未依
    規定使用路肩之行為者，處汽車駕駛人3,000元以上6,000元
    以下罰鍰；又汽車駕駛人有道路交通管理處罰條例第33條第
    1項之情形者，除依原條款處罰鍰外，並予記違規點數1點。
    同條例第33條第1項第9款及第63條第1項第1款分別定有明文
    。
四、經查：
（一）異議人駕駛車牌號碼8703－TQ號自用小客車，於99年2月
      15日中午12時53分許，行經國道一號高速公路南下200.7
      公里處時，因行駛路肩，經內政部警政署國道公路警察局
      第三警察隊警員以異議人行駛高速公路違規使用路肩製單
      舉發，並經原處分機關交通部公路總局嘉義區○○○○○
      道路交通管理處罰條例第33條第1項第9款及第63條第1項
      第1款等規定，裁處異議人罰鍰4,000元，並記違規點數1
      點之情，有內政部警政署國道公路警察局99年2月16日公
      警局交字第Z00000000號舉發違反道路交通管理事件通知
      單影本、原處分機關99年5月28日嘉監裁字第裁70－Z0000
      0000號違反道路交通管理事件裁決書各1份及採證照片影
      本1張在卷可稽（見本院卷第21頁、第24頁反面），且為
      異議人於聲明異議意旨所不否認，堪認屬實。
（二）異議人雖辯稱相關單位僅公告高速公路開放行駛路肩之時
      段，未公告開放之路段云云。惟99年春節假期，除現有開
      放路肩措施仍照常實施（國道一號高速公路僅東湖至內湖
      南京東路出口、桃園至機場系統、竹北至新竹A、大雅至
      臺中等南下路段與內湖南京東路入口至東湖、楊梅至幼獅
      、埔鹽系統至彰化204K+570至203K+600等北上路段及彰化
      北上出口201K+450至199K+710、317.5公里至臺南系統北
      上出口）外，僅於2月13日（除夕）至2月21日（初八）每
      日上午7至下午7時再開放下列路段之路肩供小型車行駛：
      1.國道一號內壢至中壢雙向（北上：57K+500至61K+900）
      （南下：57K+800至61K+700）；2.國道三號大溪至龍潭南
      下（南下：63K+100至67K+500）；3.國道三號霧峰至中投
      北上（北上：210K+550至209K+830）之情，有交通部臺灣
      區○道○○○路局新聞資料、99年春節連續假期高速公路
      交通疏導措施一覽表、國道實施開放路肩措施路段及時段
      一覽表各1份附卷可查（見本院卷第10頁至第14頁）。而
      本件異議人行駛之國道一號高速公路南下200.7公里處，
      係在彰化系統交流道至埔鹽系統交流道間，有國道各路線
      設施(交流道、收費站、服務區)里程一覽表在卷可憑（見
      本院卷第9頁），並未在上述交通部臺灣區○道○○○路
      局公告開放路肩之路段中。再經本院向內政部警政署國道
      公路警察局第三警察隊查詢結果，該機關於99年2月15日
      上午10時25分至下午7時，有機動開放國道一號高速公路
      193.6公里（彰化系統）至197.6公里（彰化交流道）南下
      路段路肩，其餘並未開放之情，亦有本院99年6月17日公
      務電話紀錄、內政部警政署國道公路警察局第三警察隊99
      年春節假期開放路肩紀錄表各1份附本院卷可參。堪認異
      議人行駛之國道一號高速公路南下200.7公里處，於99年2
      月15日確未經公告開放路肩行駛，異議人未予究明，逕認
      該路段亦有開放路肩行駛，所辯並不足採。
（三）再行政機關為行政行為，非有正當理由，不得為差別待遇
      ，固為行政程序法第6條所揭示之平等原則，亦為行政法
      上重要之一般法律原則，惟主張平等原則之基礎事實應為
      合法，即處分相對人不得要求行政機關為不法行政行為之
      平等。是縱然該處確有其他車輛違規行駛路肩情事而未為
      警員所舉發，亦非為異議人可得據以免責之事由，並不影
      響異議人有上開違規行為之認定，異議人以此抗辯亦無足
      取。
五、綜上，異議人於當時確有因行駛高速公路違規使用路肩之違
    規行為，已堪認定。從而，原處分機關依道路交通管理處罰
    條例第33條第1項第9款及第63條第1項第1款規定，裁處異議
    人罰鍰4,000元，並記違規點數1點，尚無違誤。異議人猶執
    前詞指摘原處分不當，為無理由，自應將其異議駁回。
據上論斷，應依道路交通管理處罰條例第87條第2項，道路交通
案件處理辦法第19條，裁定如主文。
中    華    民    國    99    年    6     月    30    日
                  交通法庭法  官  吳  育  霖
上列正本證明與原本無異。
如不服本裁定，應於裁定送達後5日內向本院提出抗告狀（應附
繕本）。
中    華    民    國    99    年    6     月    30    日
                          書記官  陳  俊  男

司法院資訊處製作；財團法人民間司法改革基金會備份。
